【裁判字號】    97,交抗,2186
【裁判日期】    971215
【裁判案由】    違反道路交通管理處罰條例
【裁判全文】
臺灣高等法院交通事件裁定            97年度交抗字第2186號
抗  告  人
即受處分人  甲○○
上列抗告人因違反道路交通管理處罰條例案件，不服臺灣宜蘭地
方法院，中華民國97年10月31日所為裁定（97年度交聲字第205
號），提起抗告，本院裁定如下：
    主  文
抗告駁回。
    理  由
一、原裁定意旨略以：本件受處分人甲○○於民國97年6月15日
    16時37分許，駕駛車牌號碼IW-9783號自用小客車行經宜蘭
    縣蘇澳鎮○○路○段信大水泥公司前之有燈光管制之交岔路
    口時，違規闖紅燈，依違反道路交通管理處罰條例第53條第
    1項之規定，處罰鍰2,700元，並依同條例第63條第1項第3款
    規定，記違規點數3點。查異議人確有於前揭時、地行經有
    燈光號誌管制之交岔路口闖越紅燈之違規行為，原處分機關
    予以裁罰，並無違誤，異議應予駁回等語。
二、抗告意旨略以：(一)舉發地點交岔路口平時通過車輛雖然不多
    ，但也不能說少，舉發員警稱當時車道並無其他車輛，視野
    未受阻擋等語，與常情相違。(二)舉證員警提出現場照片6張
    ，係舉發後特定時間拍攝，僅能視為現場狀況說明使用，不
    能以此比擬舉發員警在移動巡邏車內所看到之當時狀況。(三)
    抗告人在通過第二個交岔路口等停線後，燈號剛好由黃燈轉
    為紅燈，且車輛正行駛於該等停線前方鐵路平交道黃色格線
    接近路口處，抗告人不得不先行通過，以免阻礙路口他方車
    輛通行。(四)舉發員警僅口頭證稱抗告人連續通過二個紅燈始
    予攔停開單，並無提出令人信服證物以昭公信云云。
三、本院按：
(一)按道路交通管理處罰條例第53條規定：「汽車駕駛人，行經
    有燈光號誌管制之交岔路口闖紅燈者，處新臺幣1,800元以
    上5,400元以下罰鍰。」。另依道路交通管理處罰條例第63
    條第1項第3款，駕駛人有第53條情形者，除依原條款處罰鍰
    外，並記違規點數3點。
(二)交通違規之舉發可分為「當場舉發」及「逕行舉發」，由於
    逕行舉發之受處分人並無當場向舉發員警辯駁、陳述意見之
    機會，故現行法制就逕行舉發之條件多所設限，此觀道路交
    通管理處罰條例第7條之2之規定自明。至於當場舉發交通違
    規事件，鑑於交通違規事實往往驟然而現、稍縱即逝，若硬
    性要求舉發員警不分違規情節一律必須預留證據，俾便事後
    提出供法院審查，除有現實技術可行性之困難外，將大幅提
    高交通管理之行政成本，並嚴重削弱道路交通管理之行政效
    能，此絕非立法者制定道路交通管理法規之本意。是以，舉
    發警員之證述，如無不可信之情況，自可據為重要之證據方
    法。
四、經查：
(一)本件抗告人甲○○於民國97年6月15日16時37分許，駕駛車
    牌號碼IW-9783號自用小客車行經宜蘭縣蘇澳鎮○○路○段
    信大水泥公司前之有燈光管制之交岔路口時，違規闖紅燈，
    經警員舉發「闖紅燈」之違規行為，經警掣單舉發，嗣經原
    處分機關依道路交通管理處罰條例第53條第1項、第63條第1
    項第3款之規定裁處異議人罰鍰2,700元、並記違規點數3點
    等情，有宜蘭縣警察局宜警交字第Q00000000號舉發通知單
    、交通部公路總局台北區監理所宜蘭監理站板監裁43-Q0000
    0000號裁決書各1份在卷可稽。
(二)證人即本件舉發警員陳清煥於原審證稱：本件是我現場舉發
    ，當時我駕駛巡邏車行經宜蘭縣蘇澳鎮○○路○段往蘇澳方
    向服勤時，在該路段信大水泥公司前有燈光號誌管制之交岔
    路口前約30公尺處，見異議人駕車在該路段往冬山方向之對
    向車道違規闖紅燈，遂迴轉攔停異議人並掣單舉發，異議人
    通過路口時號誌已經變成紅燈，他是變完紅燈之後才通過停
    等線；伊目擊異議人在該有燈號管制之交岔路口闖紅燈時，
    前方並無他車，異議人行駛之車道亦無其他車輛，視野未受
    阻擋而能清楚查見異議人違規過程等語（見原審卷第28-29
    頁）。觀諸證人陳清煥所言，就其執行交通勤務情形、車流
    與燈號狀況、抗告人不遵號誌闖紅燈之違規經過等情節，證
    述具體且明確，且證人陳清煥係警員，其執行公務時，本身
    即受有行政懲處責任之監督，到庭具結作證，更係以刑事責
    任擔保其證言之真實性，且與抗告人間毫不相識，並無嫌隙
    ，故其證人陳清煥上揭證述，應可採信。
(三)又刑事訴訟法之證據法則，依道路交通處罰條例第89條前段
    規定，於交通異議事件，固有適用。惟證人陳清煥於原審係
    明確證稱：「異議人是在變完紅燈之後才通過停等線」等語
    ，已如上述，並非其個人意見或推測之詞，且係親眼目睹，
    自有相當之證明力，足以認定抗告人確有闖紅燈之違規行為
    。另抗告意旨稱舉發員警所說當時車道並無其他車輛，有違
    常情云云，惟本件取締時間為下午16時37分，並非下班或放
    學之尖峰時段，且依員警所提供之照片6幀所示，該路段地
    處郊區，車流原本不多，員警上開證言，自可採信。又員警
    提供之6幀照片，固係舉發後所拍攝，不能證明當時之車行
    狀況，然可據以了解該路段號誌建置情形及相關地理位置等
    ，自有相當參考價值，可以佐證人證言之真實性。本件違規
    事實明確，應可認定。
五、從而，原審認抗告人確有駕車行經有燈光號誌管制之交岔路
    口闖紅燈之違規行為，原處分機關據以援引道路交通管理處
    罰條例第53條第1項、第63條第1項第3款等規定，裁處異議
    人罰鍰新臺幣2,700元，並記違規點數3點，核無違誤，因而
    裁定異議駁回，並無違法或不當之處。抗告意旨否認違規，
    請求撤銷改判，核無理由，應予駁回。
據上論結，應依道路交通案件處理辦法第26條，刑事訴訟法第41
2條，裁定如主文。
中    華    民    國    97    年    12    月    15    日
                  刑事第十七庭  審判長法  官  趙功恆
                                      法  官  高明哲
                                      法  官  陳世宗
以上正本證明與原本無異。
不得再抗告。
                                      書記官  魏汝萍
中    華    民    國    97    年    12    月    15    日


司法院資訊處製作；財團法人民間司法改革基金會備份。
